【裁判字號】    98,易,1550
【裁判日期】    981228
【裁判案由】    恐嚇取財等
【裁判全文】
臺灣臺南地方法院刑事判決              98年度易字第1550號
公  訴  人  臺灣臺南地方法院檢察署檢察官
被      告  巳○○
上列被告因恐嚇取財等案件，經檢察官提起公訴（98年度偵字第
10642號、98年度偵字第13100號、98年度偵字第13661號、98年
度偵字第14147號、98年度偵字第15168號）後，被告於準備程序
中，就被訴事實均為有罪之陳述，經本院裁定改依簡式審判程序
審理，判決如下：
    主  文
巳○○幫助犯共同恐嚇取財罪，累犯，處有期徒刑肆月，如易科
罰金，以新臺幣壹仟元折算壹日。
    事實及理由
一、巳○○前於民國86年間，曾因施用、販賣麻藥案件，分別經
    臺灣高等法院臺南分院、最高法院判處有期徒刑5月、6年確
    定，再經檢察官聲請，而由臺灣高等法院臺南分院裁定應執
    行有期徒刑6年2月；93年1月6日假釋出獄後，又於94年間，
    再犯施用毒品案件，經臺灣臺南地方法院判處有期徒刑6月
    確定，並由臺灣高等法院臺南分院經聲請而裁定撤銷其假釋
    ；後再經檢察官聲請，由臺灣臺南地方法院裁定減刑後，前
    開麻藥案件之殘刑2年1月6日與上述毒品案件減刑後之3月有
    期徒刑接續執行，而於97年10月7日縮刑期滿執行完畢。詎
    巳○○仍不知悔改，能預見一般人取得他人金融機構帳戶，
    常與財產犯罪之需要密切相關，且取得他人存摺之目的在於
    取得贓款及掩飾犯行不易遭人追查，仍以縱若有人持以犯罪
    亦不違反其本意，基於幫助犯罪集團向實施財產犯罪之犯意
    ，於民國98年5月12日前某日，將其所開立之臺灣郵政股份
    有限公司臺南網寮郵局（以下簡稱為臺南網寮郵局）帳號
    00000000000000號帳戶之存摺、提款卡與密碼，交付壬○○
    （另行審結）。壬○○取得後，即作為收受其與寅○○、辰
    ○○（均另行審結）共同竊車勒贖以收受被害人匯款之用。
    嗣有如附表所示之被害人，於渠等所有之汽車遭寅○○、辰
    ○○、壬○○等竊取並接獲恐嚇電話後，依指示而匯款如附
    表所示金額至巳○○前開帳戶內。
二、本件被告所犯為死刑、無期徒刑或最輕本刑為3年以上有期
    徒刑以外之罪，其於準備程序中就被訴事實為有罪之陳述，
    經法官告知簡式審判程序之旨，並聽取公訴人之意見後，爰
    依刑事訴訟法第273條之1第1項規定，裁定由受命法官獨任
    進行簡式審判程序；又本案之證據調查，依刑事訴訟法第
    273條之2規定，不受同法第159條第1項、第161條之2、第
    161條之3、第163條之1及第164條至第170條規定之限制，均
    合先敘明。
三、證據名稱：
  (一)被害人庚○○、甲○○、癸○○、卯○○、丑○○、辛○○
    、子○○、乙○○、己○○、丙○○、戊○○所為指訴
  (二)同案被告寅○○、壬○○、辰○○於警訊、偵訊中供述。
  (三)附表所示被害人之匯款資料。
  (四)被告之臺南網寮郵局帳戶往來交易明細。
  (五)提領畫面影像相片。
  (六)被告自白。
四、按刑法上之幫助犯，係對於犯罪與正犯有共同之認識，而以
    幫助之意思，對於正犯資以助力，而未參與實施犯罪之行為
    者而言。是以，如未參與實施犯罪構成要件之行為，且係出
    於幫助之意思提供助力，即屬幫助犯，而非共同正犯。核本
    件被告基於幫助之犯意，提供其所有之臺南網寮郵局帳戶之
    存摺、提款卡及密碼等資料，交予壬○○作為收受遭恐嚇者
    匯款之帳戶，所為係犯刑法第30條第1項、第346條第1項之
    幫助恐嚇取財罪。而寅○○、壬○○、辰○○間，就恐嚇如
    附表所示被害人之犯行，有犯意之聯絡與行為分擔，均為共
    同正犯。又被告以一提供帳戶之幫助行為，致寅○○、壬○
    ○、辰○○等犯如附表所示之罪，因而觸犯數罪名，應依想
    像競合犯規定論以一罪。
五、另查被告前於86年間，曾因施用、販賣麻藥案件，經臺灣高
    等法院臺南分院、最高法院分別以87年度上訴字第441號、
    88年度台上字第1513號判決有期徒刑5月、6年，再由臺灣高
    等法院臺南分院以89年度聲字第335號裁定應執行有期徒刑
    6年2月確定。被告於93年1月6日假釋出監後，又於94年間犯
    施用毒品案件，經本院以94年度簡字第1086號判決有期徒刑
    6月確定，並經檢察官聲請，而由臺灣高等法院臺南分院以
    89年度聲字第335號裁定撤銷假釋。其後，本院經檢察官聲
    請，以96年度聲減字第4169號裁定，就前開施用麻藥、施用
    毒品部分裁定減刑為2月又15日、3月，麻藥部分之殘刑2 年
    1月6日與毒品減得後之有期徒刑3月接續執行，而於97年
    10月7日縮刑期滿執行完畢，有臺灣高等法院被告前案紀錄
    表卷內可參，被告於5年以內故意再犯本件有期徒刑以上之
    罪，為累犯，應依刑法第47條第1項之規定加重其刑。
六、依刑事訴訟法第273條之1第1項、第299條第1項前段，刑法
    第28條、第30條、第346條第1項、第47條第1項、第41條第1
    項前段，刑法施行法第1條之1，判決如主文。
七、如不服本判決，應於判決送達後10日內，向本院提出上訴狀
    。
本案經檢察官丁○○到庭執行職務。
中    華    民    國    98    年    12    月    28    日
                  刑事第六庭    法  官  吳坤芳
附表
┌──┬───┬─────┬─────┬────┬────────┐
│編號│被害人│遭竊車輛  │遭恐嚇時間│匯款金額│匯款帳號        │
├──┼───┼─────┼─────┼────┼────────┤
│ 1  │庚○○│6S-0425號 │98年7月4日│30,000元│臺南網寮郵局    │
│    │      │自用小貨車│下午3時   │        │00000000000000號│
│    │      │          │          │        │帳戶            │
├──┼───┼─────┼─────┼────┼────────┤
│ 2  │甲○○│3S-6962號 │98年7月8日│18,000元│臺南網寮郵局    │
│    │      │自用小貨車│上午9時許 │        │00000000000000號│
│    │      │          │          │        │帳戶            │
├──┼───┼─────┼─────┼────┼────────┤
│ 3  │癸○○│5651-JE號 │98年7月8日│40,000元│臺南網寮郵局    │
│    │      │自用小貨車│下午2時許 │        │00000000000000號│
│    │      │          │          │        │帳戶            │
├──┼───┼─────┼─────┼────┼────────┤
│ 4  │卯○○│8610-KB號 │98年7月10 │30,000元│臺南網寮郵局    │
│    │      │自用小貨車│日上午10時│        │00000000000000號│
│    │      │          │許        │        │帳戶            │
├──┼───┼─────┼─────┼────┼────────┤
│ 5  │丑○○│1931-JD號 │98年7月13 │36,000元│臺南網寮郵局    │
│    │      │自用小貨車│日上午9時 │        │00000000000000號│
│    │      │          │許        │        │帳戶            │
├──┼───┼─────┼─────┼────┼────────┤
│ 6  │辛○○│3096-LX號 │98年7月13 │25,000元│臺南網寮郵局    │
│    │      │自用小貨車│日上午9時 │        │00000000000000號│
│    │      │          │許        │        │帳戶            │
├──┼───┼─────┼─────┼────┼────────┤
│ 7  │子○○│8398-WM號 │98年7月13 │32,000元│臺南網寮郵局    │
│    │      │自用小貨車│日上午10時│        │00000000000000號│
│    │      │          │許        │        │帳戶            │
├──┼───┼─────┼─────┼────┼────────┤
│ 8  │己○○│7372-LV號 │98年7月16 │20,000元│臺南網寮郵局    │
│    │      │自用小貨車│日上午9時 │        │00000000000000號│
│    │      │          │許        │        │帳戶            │
├──┼───┼─────┼─────┼────┼────────┤
│ 9  │乙○○│5W-0728號 │98年7月16 │29,999元│臺南網寮郵局    │
│    │      │自用小貨車│日晚間8時 │        │00000000000000號│
│    │      │          │許        │        │帳戶            │
├──┼───┼─────┼─────┼────┼────────┤
│ 10 │丙○○│1132-WZ號 │98年7月18 │12,900元│臺南網寮郵局    │
│    │      │自用小貨車│日上午12時│        │00000000000000號│
│    │      │          │許        │        │帳戶            │
├──┼───┼─────┼─────┼────┼────────┤
│ 11 │戊○○│5510-LW號 │98年7月26 │30,000元│臺南網寮郵局    │
│    │      │自用小貨車│日中午12時│        │00000000000000號│
│    │      │          │許        │        │帳戶            │
└──┴───┴─────┴─────┴────┴────────┘
以上正本證明與原本無異
如不服本判決應於收受本判後10日內向本院提出上訴書狀，並應
敘述具體理由。其未敘述上訴理由者，應於上訴期間屆滿後20日
內向本院補提理由書狀（均須按他造當事人之人數附繕本）「切
勿逕送上級法院」。
                                書記官  程伊妝
中    華    民    國    98    年    12    月    28    日
附錄本案論罪科刑法條：
中華民國刑法第346條
（單純恐嚇罪）
意圖為自己或第三人不法之所有，以恐嚇使人將本人或第三人之
物交付者，處 6 月以上 5 年以下有期徒刑，得併科 1 千元以
下罰金。
以前項方法得財產上不法之利益，或使第三人得之者，亦同。
前二項之未遂犯罰之。

司法院資訊處製作；財團法人民間司法改革基金會備份。
